【裁判字號】    90,上訴,669
【裁判日期】    900710
【裁判案由】    違反稅捐稽徵法等
【裁判全文】
臺灣高等法院高雄分院刑事判決                      九十年度上訴字第六六九號
    上  訴  人  台灣高雄地方法院檢察署檢察官
    被      告  丁○○
    右  一  人
    選任辯護人  郭憲文
    被      告  乙○○
                庚○○
                辛○○
                丑○○
                丙○○
    右  一  人
    選任辯護人  石宗立律師
                蔡政宏
    被      告  戊○○
                癸○○
                己○○
    甲○○
                子○○
                壬○○
右上訴人因被告等違反山坡地保育利用條例等案件，不服臺灣高雄地方法院八十九年
度訴字第二二一號中華民國九十年二月十六日第一審判決（起訴案號：臺灣高雄地方
法院檢察署八十八年度偵字第一二四三號、八十八年度偵字第三三四七號、八十八年
度偵字第一九七一一號），提起上訴，本院判決如左：
      主  文
上訴駁回。
      理  由
一、公訴意旨略以：被告丁○○係坐落高雄縣大樹鄉○○段第四五七之九、四五七之
    二四號（登記名義人為其母林陳白綢）山坡地之實際管理人，明知應依主管機關
    規定之水土保持技術規範及期限，實施水土保持之處理與維護，竟未依法實際擬
    具水土保持計畫，並意圖營利，於八十七年九月二日出售前囤積在上開山坡地上
    之建築廢土，並以每台車新台幣（下同）三百元之代價出售該山坡地之土石予竑
    光企業有限公司及豪鋆企業有限公司負責人即被告乙○○，供乙○○開採土石，
    乙○○於丁○○簽約後，再於同年十一月九日將上開採取土石之權利轉寅予寶乾
    開發股份有限公司（下稱寶乾公司），寶乾公司負責人即被告庚○○乃以每月四
    萬元之代價僱用被告許榮福（由原審通緝，另行審理）為現場工地主任，並由許
    榮福以每日六千元之代價僱用不知情之邱顯耀、邱顯宗駕駛挖土機，且以每日八
    千元租用邱顯宗所有之碎石機乙台，自八十七年十二月二十日起在上址採取土石
    ，致生水土流失，並於現場將土石篩選後，由不知情之駕駛姚周棚運送出售予不
    特定人圖利。嗣於八十八年一月五日九時三十分許，經警當場查獲，並查扣挖土
    機二台、碎石機乙台（均交由邱顯耀保管）。被告庚○○事後深知悔悟，乃於八
    十八年一月二十八日通知被告乙○○、丁○○不再採取上開山坡地之土石，惟被
    告許榮福竟另行起意，自行以其設立之「榮福砂石行」名義經營砂石買賣，於同
    年三月一日僱用知情之被告丙○○至現場安裝碎石機等篩土設備，自同年月二十
    一日起陸續僱用知情之被告辛○○、丑○○、丙○○、戊○○、癸○○、己○○
    、甲○○、子○○、壬○○等人，採取土石，致生水土流失，並將採取之土石篩
    選後，出售他人圖利，嗣經民眾檢舉，再於八十八年七月二日為警查獲，並扣得
    挖土機四台、鏟裝機乙台、拼裝車乙部（交由屏東縣鹽埔鄉砂石公會機具保管場
    保管）及榮福砂石行營業之相關資料）。故認被告丁○○、庚○○（第一次濫採
    土石行為）所為，係違反山坡地保育利用條例第三十五條第三項之罪嫌；而被告
    乙○○所為，係犯同條例第三十五條第三項罪嫌之幫助犯；又被告丁○○、辛○○、丑○○、丙○○、戊○○、癸○○、己○○、甲○○、子○○、壬○○（第
    二次濫採土石行為）所為，亦係犯同條例第三十五條第三項罪嫌。
二、公訴人認被告丁○○、乙○○、庚○○、辛○○、丑○○、丙○○、戊○○、癸○○、己○○、甲○○、子○○、壬○○等人涉犯右開犯罪，係以本件被告丁○○縱曾於八十二年間出租其所有之上開山坡地供第三人家昌建設公司及益昌建設
公司囤積建築廢土，惟經警方於八十八年一月五日九時三十分許查獲時，前開山
    坡地明顯有遭怪手挖掘之痕跡，此有現場照片附卷為證（見高雄縣警察局仁武分
    局警卷一編號三、四、五、六、八、十、十一及警卷編號四、六、七、八、九、
    十之照片，其中仁武分局警卷二編號十之照片尚屬新挖之痕跡），被告丁○○既
    管理上開山坡地，其對於山坡地之土石是否遭人濫採，斷無不知情之理；此外，
    依被告乙○○轉寅其向被告丁○○所購買之土石買賣同意書所示，其中第二段言
    明，「開採」時間以開工日起六個月內「開採」全部為止，而被告丁○○出售上
    開囤積建築廢土予被告乙○○時，契約上言明有效日期從開工日起三個月內止，
    並不得二賣，衡以被告丁○○出賣予被告乙○○時，僅約定期限為三個月，何以
    被告乙○○轉賣予寶乾公司時，其期限竟延長為六個月，且書明「開採」期間，
    顯見被告丁○○除出售上開建築廢土予寶乾公司外，仍允許寶乾公司開採其山坡
    地之土石，被告許榮福亦有開採上開山坡地土石，否則絕無延長期限之必要。復
    查，前開山坡地於八十七年十一月一日之前，其地表植生情形良好，此有衛星遙
    測圖三紙附卷可按，惟於八十八年一月二十六日再以衛星照相時，即呈現地表植
    生不良之情形，亦有衛星遙測圖二紙附卷可按，其中變化之情形，恰與被告丁○○與寶乾公司簽訂契約之時間，互核相符，顯見寶乾公司向被告林英義購得上開
    土石買賣權利後，即僱用被告許榮福開採上開山坡地之土石。況被告許榮福為警
    查獲後，竟不思悔改，自八十八年三月一日起僱用知情之丙○○至現場安裝碎石
    機等篩土設備，並自同年月二十一日起陸續僱用知情之辛○○、丑○○、丙○○
    、戊○○、癸○○、己○○、甲○○、子○○、壬○○等人，採取土石，復經警
    於同年七月二日查獲，而比較二次現場照片可見，上開山坡地確有遭人濫採土石
    之現象，此有高雄縣警察局卷內現場照片十六張附卷可按。再查，被告乙○○前
    與被告丁○○簽訂買賣土石之合約，言明契約有效日期從開工日起三個月內，並
    不得二賣，乃被告乙○○於八十七年九月二日契約簽訂後，竟完全不整理其購買
    之建築廢土，再於同年十一月九日將之轉賣予寶乾公司，且將「開採」期限延長
    為六個月，足見其與被告丁○○簽訂上開契約之初，即係意圖轉手出賣他人，且
    係出賣山坡地之土石予伊，再由伊轉手賣給寶乾公司。另查，被告庚○○係寶乾
    公司之負責人，其對於該公司所買賣之土石來源，衡情當知之甚稔，否則，其公
    司將隨時因土石來源不確定而陷於工程延誤或遲延交貨之情形，而被告許榮福係
    其以每月四萬元之薪資僱用，苟非其指示如何開採山坡地之土石，被告許榮福豈
    會自己承擔遭警取締之風險而甘冒不法，故被告庚○○所辯情節，實難採信。此
    外，復有如起訴書事實欄及起訴書附表所示之物扣案為證，被告丁○○、乙○○
    、庚○○及許榮福犯嫌明確洵堪認定。末查，被告辛○○、丑○○、丙○○、戊○○、癸○○、己○○、甲○○、子○○、壬○○等人，於受僱開採上開山坡地
    土石時，對於已遭警查獲之濫採山坡地土石情節，當知之甚稔，其竟仍貪圖小利
    而允諾為之，彼等犯嫌亦堪認定等情，為所憑之論據。
三、訊據被告丁○○、乙○○固不否認曾訂立上開山坡地堆積土石開採契約，而被告
    辛○○、丑○○、丙○○、戊○○、癸○○、己○○、甲○○、子○○、壬○○
    等人亦不否認曾受被告許榮福之僱佣而於前開山坡地為開採土石之行為，惟被告
    丁○○、庚○○、乙○○、辛○○、丑○○、丙○○、戊○○、癸○○、己○○
    、甲○○、子○○、壬○○等人，均堅決否認有何違反山坡地保育利用條例之犯
    行，被告丁○○辯稱：伊並沒有要開採土石，只是出售廢土，並非山坡地亂挖之
    砂石，亦非營利，其出賣予林英義、寶乾公司之土石，係八十二年間家昌建設公
    司與益昌建設公司在陽明社區興建房屋時所挖掘之土石，因其覺得囤積太久，已
    經長滿雜草，又經過烏林村之村民反應該處每逢下雨天均有土石流，為了清理之
    前所堆積之土石，故才出賣他人，但並未允許寶乾公司採取山坡地本身之土石，
    後來會延長契約之時間是因為堆積之土石太多，且許榮福告訴伊因適逢雨季，所
    以需延長工期，伊為了能順利清除該處堆積之土石，才會延長契約之時間，另廢
    土是靠著山坡堆放的，所以才會被誤認為砂石等語。被告林英義則辯稱：當時與
    丁○○訂約只是純粹要廢土，後來因為沒有利用到，所以才轉寅給許榮福去處理
    ，許榮福處理之後我就沒有去過現場。後來許榮福有無實際去開挖土石，我沒有
    去過問，並不知有開採山坡地土石情事等語。被告庚○○則辯稱：伊僅是寶乾公
    司之掛名負責人，並未出資，亦不實際負責上開山坡地之開挖，在公司裡面實際
    上是人頭，不能主導公司如何運作營運，有公司的切結書為憑，該工地都是由許
    榮福負責，況且簽契約時也是許榮福去簽的，許榮福是公司的股東之一，許多事
    情都是由他決定；元月五日被取締之後，伊才發存證信函給公司之所有股東說伊
    對此事情不再過問等語。被告辛○○辯稱：沒有這回事，伊是六月三日受僱的，
    是幫忙照顧機械，老闆許榮福說是合法的，我才在那邊繼續工作。老闆口頭上有
    說是合法的，還有一些合法的請他開採土石的資料等語。被告丑○○辯稱：伊只
    是在場工作，當時許榮福也有拿公文，期間警察局警員有到現場去，許榮福也有
    拿公文給警員看，看看就回去了，當時警察認為是合法的，所以我們相信是合法
    的，故我們繼續在做。當時有訂木樁，當時有說不要超過木樁等語。被告丙○○
    辯稱：許榮福是有僱用我去安裝，但我真的不知情，我在做的時候警察有過去三
    次，許榮福有拿公文給他們看，他們看一看就走了，我們以為是合法的。他有跟
    我說碎石機是要處理廢土等語。被告戊○○辯稱：當時許榮福跟我說那是合法的
    ，當時我跟許榮福並不相識，是經過朋友介紹的，許榮福說是合法的，所以我就
    放心叫二位司機癸○○、子○○去做，司機在現場的時候有看到警員到現場去，
    許榮福有拿公文給他們看，他們就回去，我想是合法的就繼續做下去等語。被告
    癸○○辯稱：他們說是合法的，才請我過去，我才過去工作二天而已，也不知道
    工程的情形如何就被抓走，我完全不知情等語。被告己○○辯稱：我本來跟許榮
    福不認識，我朋友介紹的，這是廢土，我以為是合法的，警察到現場，許榮福有
    拿公文給他們看，因為土石會流到社區裡面，里長說要趕快把土移走等語。被告
    甲○○辯稱：當初跟許榮福並不認識，是朋友介紹的，許榮福拿公文給我們看，
    他說是合法的，所以我們才做，之前並不知道有被取締過，否則我們不敢去做等
    語。被告子○○辯稱：許榮福說是合法的，所以我才做的等語。被告壬○○辯稱
    ：許榮福說是合法的，而且這是廢土，之前在興建社設區的時候，他們把土挖來
    堆積的，當時是許榮福向渠等保證該處是合法開挖，才會受僱在該處工作等語。
四、按犯罪事實應依證據認定之，無證據不得推定其犯罪事實；又不能證明被告犯罪
    ，應諭知無罪之判決，刑事訴訟法第一百五十四條及第三百零一條分別定有明文
    。而刑事訴訟法上所謂認定犯罪事實之證據，係指足以認定被告確有犯罪行為之
    積極證據而言，如未能發現相當證據或證據不足以證明，自不能以推測或擬制之
    方法，以為裁判基礎，最高法院迭著有二十九年上字第三一○五號、四十年台上
    字第八六號、五十三年台上字第六五六號判例可資參照。
五、經查：
（一）、按山坡地保育利用條例第三十五條第三項所列之犯罪之成立，以行為人依法
        應擬具水土保持計畫而未擬具，或水土保持計畫未經核定而擅自實施，或未
        依核定之水土保持計畫實施，並因此致生水土流失、毀損水土保持處理與維
        護設施或釀成災害為要件，此觀山坡地保育利用條例第三十五條之規定自明
        ；而所謂「依法應擬具水土保持計畫而未擬具」，雖該條例並未定明何種情
        形應擬具水土保持計畫，然於八十七年一月七日修正公布前之山坡地保育利
        用條例第三十五條第一項第四款明文規定其構成要件，係以違反同條例第三
        十條第一項規定「於山坡地開發建築、興建水庫、道路、探礦、採礦、採取
        土石或堆積土石、經營遊憩用地、設置墳墓、處理垃圾等廢棄物及其他開挖
        整地者，應先擬具土水保持計畫．．．」而言。該條例其後修正將上開應擬
        具土水保持計畫情形之用語以概括用語「依法應擬具水土保持計畫而未擬具
        」加以替代，應係鑒於山坡地保育利用條例與水土保持法規有競合關係，為
        免贅累，方為如此之修正，故現行山坡地保育利用條例第三十五條第一項第
        一款所謂「依法應擬具水土保持計畫而未擬具」，應指依水土保持法第十二
        條、第十三條及其相關規定而言（參照行政院農業委員會八十七年五月十五
        日八七農林字第八七一一八六二二號函，附原審卷第二六０頁）；再者，依
        水土保持法第十二條及第十三條規定，堆置土石及開挖土石固應擬具水土保
        持計畫送主管機關核定，惟若在堆置土石之後，欲移去山坡地所堆置土石，
        則並未有須擬具水土保持計畫送核定之規定，此亦經原審函詢行政院農業委
        員會，經該會以八十九年七月十九日（八九）農林字第八九０一三六九四六
        號函函覆明確（見原審卷第二五八頁），合先敘明。
（二）、被告丁○○所辯：在八十二年間，因建商在其實際管理之高雄縣大樹鄉○○
        段四五七之九號、四五七之二四號山坡地下方興建陽明社區，故當時與興建
        陽明社區之建商訂定契約，提供上開土地由當時之建商堆置廢土乙節，業據
        被告丁○○提出卷附之合約書一紙為憑，而經原審依職權向國立屏東科技大
        學函查之結果，右開土地在本件案發後發生水土流失現象之原因，經研判之
        結果，係因基地原遭深層開挖採取土石，而後再堆置廢土；於一段時間後，
        移除此廢土而造成與山壁相接處之坡腳（為一順向坡面），失去支撐力，致
        產生淺層崩塌及水土流失之現象，此有國立屏東科技大學八十九年五月十日
        八九屏科大建保字第二四０四號函一份在卷可稽，顯見被告丁○○所辯上開
        土地上於八十二年間曾與興建高雄縣大樹鄉陽明社區之建商訂定契約，並提
        供該土地由該建商堆置廢土等詞，應為真實。而上開土地發生水土流失現象
        之原因，係因移除此等廢土所致，亦可信然。
（三）、至於被告丁○○所稱：當時僅是要把堆置在前開土地上之廢土加以清除，並
        未要開挖原有之土地乙節，經原審至現場勘驗之結果：現場有留有多數土堆
        ，遭挖掘之山壁呈現二種層次，一為土黃色土層，一為灰黑色土層，依被告
        丁○○當場指稱，土黃色土層為原有土層，而灰黑色土層則為所堆置之建築
        廢土，因堆置日期甚久，其上原長有植被，現堆置之廢土上亦有零星植被，
        此有原審八十九年四月十二月勘驗筆錄一份在卷可稽，並有照片二十三幀附
        卷足憑。故由原審勘驗現場之情況觀之，被告丁○○當時與興建陽明社區之
        建商訂約提供建商堆置之廢土，顯然尚未完全移除。而證人即高雄縣仁武鄉
        烏林村之村長沈佐銘於原審審理時到院證稱：「在大樹鄉○○段四五七之九
        號及四五七之二十四號土地未開挖前，上面有長草及樹，但不十分茂密，一
        到雨季，就有土石流到烏林村之社區，因為居民向我反應，所以我才去找地
        主丁○○，丁○○委託我代為尋找處理人員，曾有一綽號『阿義』（依證人
        沈佐銘警訊所述，即為被告乙○○）之男子到我經營檳榔攤，所以我就介紹
        『阿義』給丁○○。他們在挖通過程中因未下雨，所以居民向我反映，並未
        有土石流下來。」「（在丁○○堆廢土之前，是否開處已遭開採？）有的，
        因之前是遭廢棄的磚石場，有開採去做磚石。」「（丁○○堆積廢土，有無
        與原山壁相連接？）有的。」「（提示照片當時堆積廢土，原有山壁是否有
        直立切分？）有的，有相當峭直。」「（提示八十八年一月六日取庚○○的
        照片，村民向你反應後，在開採前原狀是否如此？）是的，上面雖有草，但
        不是很茂密。」（見原審卷第二五四頁至二五五頁，八十九年七月七日訊問
        筆錄）依前所述，本件案發之地點既在八十二年間由被告丁○○提供予他人
        堆置建築廢土，而在嗣後遭高雄縣仁武鄉烏林村村長沈佐銘反映要求處理該
        處土石流之問題，而需清除堆積於該處之廢土，為此並透過沈佐銘之介紹而
        認識被告乙○○，再進而與乙○○簽定買賣該處山級配之合約，顯見被告丁○○與乙○○在事後簽訂買賣該處山級配之合約，復於其後同意被告乙○○
        將土石買賣權轉寅予被告庚○○（即寶乾公司），原意應係僅為清除原堆置
        於該處之廢土，而非開挖原有山坡地。徵諸證人即高雄縣仁武鄉烏林村的鄰
        長鄭龍淵於偵查中證稱：「（你何時又有看到人在開挖？）差不多去年年底
        ，有人在整理那邊的土石，但我沒有看到有人在偷挖，丁○○有跟我說，這
        堆土石放很久了要處理。」（見八十八偵字第三三四七號卷第三一頁背面至
        三二頁背面，八十八年二月二十五日訊問筆錄）益足見被告丁○○所辯當時
        僅是要把堆置在前開土地上之廢土加以清除等語，尚非無由。檢察官上訴意
        旨雖以被告許榮福等人於上開山坡地開採土石之行為，經警於八十八年一月
        五日查獲，彼時該山坡地之山壁已有開採之痕跡，而認原審採信被告丁○○
        之說詞為速斷，惟依證人即村長沈佐銘上開證詞：「（在丁○○堆廢土之前
        ，是否開處已遭開採？）有的，因之前是遭廢棄的磚石場，有開採去做磚石
        。」「（丁○○堆積廢土，有無與原山壁相連接？）有的。」「（提示照片
        當時堆積廢土，原有山壁是否有直立切分？）有的，有相當峭直。」（同上
        筆錄）由此可見八十二年堆廢土之前上開土地已遭開採，為廢棄之磚石場，
        於堆置廢土之前，原有山壁已開採而相當峭直，其以機具挖取原堆置土石，
        必然於山壁留下挖掘之痕跡，自不能因警方於八十八年一月五日查獲時該山
        坡地之山壁已有開採之痕跡，即認被告丁○○上開所辯不足取。
（四）、檢察官雖另以被告丁○○與被告乙○○所簽訂之契約，言明開採之時間僅為
        三個月，然被告乙○○遲未動工，被告丁○○絲毫未加聞問，其後由被告乙○○與庚○○（即寶乾公司）所簽訂之契約，開採之期間竟延長為六個月，
        足認被告丁○○有允許庚○○（即寶乾公司）開採原有山坡地土石之意。惟
        查契約所約定開採之期間由三個月延長為六個月，與是否違法開採土石，本
        無必然關係，被告乙○○於合約期間未即動工，既未違約，亦非被告丁○○
        當時所能置喙，況上開土地先前係供堆積社區興建房屋時所挖掘之土石，其
        所堆置之廢土數量自然相當龐大，觀諸原審於八十九年四月十二日至現場勘
        驗之時，尚有被告丁○○所堆置之廢土留存於現場，可見一斑，則在另定契
        約之時，斟酌實際情形而延長合約期間，亦與常情不悖；更何況若被告丁○○有意允許被告乙○○或庚○○開採原有山坡地之土石，僅需約定合約期間
        即可，焉用在合約同意書上載明「開採全部為止」等語，顯見被告丁○○當
        時確應係僅為移除其於八十二年間所堆置於該處之廢土，方陸續與被告乙○○及庚○○（即寶乾公司）簽約及同意被告乙○○轉寅契約權利予被告庚○○。是本件既無其他積極證據足認被告丁○○有允許或同意被告乙○○、庚○○（即寶乾公司）或許榮福違法開採土石，尚難僅以被告丁○○分別與被
        告乙○○及寶乾公司所簽訂之契約，開採時間由三個月延長為六個月等由，
        即擬制推測認定被告丁○○有同意乙○○、寶乾公司或許榮福可開挖原有之
        山坡地。被告丁○○既僅為移除原堆置於該處之廢土，依前所述，並無庸擬
        具任何水土保持計畫送請主管機關核定，其雖未擬具任何水土保持計畫送核
        ，亦無所謂違反山坡地保育利用條例之可言。
（五）、至於檢察官雖另以前開山坡地於八十七年十一月一日之前，其地表植生情形
        良好，有衛星遙測圖三紙附卷可按，惟於八十八年一月二十六日再以衛星照
        相時，即呈現地表植生不良之情形，亦有衛星遙測圖二紙附卷可按，其中變
        化之情形，恰與被告丁○○與寶乾公司簽訂契約之時間互核相符，而以之為
        被告丁○○等人不利之論據。惟被告丁○○既係於八十二年間即在上開山坡
        地堆置大量土石，經過四、五年長時間之堆置，其地表上必然已長滿雜草，
        此項事實並經證人沈佐銘於原審證述明確，詳如前述，則嗣後移置該堆積之
        土石，自會造成該處植被之破壞，是以尚難僅以上開衛星遙測圖所示該處植
        被已遭破壞、植生不良之情形，即認定被告丁○○有允許被告許榮福等人得
        以開採該山坡地原有之土石。
（六）、被告乙○○雖於與被告丁○○所簽訂之上開契約後，於開始整地、移除堆置
        土石之行為前，即將原與被告丁○○所簽訂之上開契約權利轉寅予被告庚○○（即寶乾公司），然被告乙○○係在八十七年九月二日與被告丁○○簽訂
        合約書，嗣於八十七年十一月九日始與寶乾公司簽訂契約權利轉寅合約書，
        其期間經過長達二月有餘，並無立即轉寅權利之事實，而挖取土石本即有利
        可圖，如非預期外之原因，被告乙○○豈有於訂約交付定金新台幣十萬元後
        延宕未著手挖取土石之理？顯見被告乙○○所辯係因未標得工程，沒有用到
        廢土，方將該開採土石權利轉寅予寶乾公司等語，尚非全然不可採信。況被
        告乙○○與被告丁○○簽訂契約之時，係為清除被告丁○○堆置於該處之廢
        土，已如前述，被告乙○○並無權利同意被告庚○○可開採原有山坡地之土
        石，其單純轉寅其與被告丁○○間契約之權利予寶乾公司，縱其係在一開始
        與被告丁○○簽訂契約之初，即係意圖轉手出賣他人圖利，惟既無其他積極
        證據足資證明被告乙○○係基於幫助被告丁○○、庚○○犯違反山坡地保育
        利用條例之罪而與被告丁○○簽約後再將該契約權利轉寅予被告庚○○，自
        亦難遽令被告乙○○以幫助犯共負此項罪責。至於被告乙○○究係欲標何種
        工程而需用上開土地上之廢土，嗣後又因何故不需用此等廢土？迭經本院訊
        問後，始終未能舉出具體人證、物證，以供本院查證，惟刑事訴訟法係採證
        據裁判主義，被告並無為自己自證無罪之義務，故本件被告乙○○否認犯罪
        事實所持之上開辯解，縱屬不能成立，若非有積極之證據足以證明其犯罪行
        為，仍不能以此遽為其有罪之認定（最高法院三十年上字第四八二、一八三
        一號判例參照）。
（七）、被告庚○○於八十八年一月五日經警查獲後，即在八十八年一月二十八日發
        函通知乙○○及丁○○，表示不再繼續開採該處之土石，顯見此後開採土石
        之行為與被告庚○○無涉。事後被告許榮福以自行開設之「榮福砂石行」，
        僱工繼續於本件案發之地點開採土石，直至八十八年七月二日始再度為警查
        獲，並在八十八年九月十四日始由臺灣高雄地方法院檢察署委由國立屏東科
        技大學前往右揭地點進行鑑定，由被告庚○○停止於本件案發地點開採土石
        起至國立屏東大學受託前往鑑定之時，時間已有近八個月，而依國立屏東科
        技大學鑑定報告所示：由現場可看出因不當開挖而導致邊坡崩塌、水土流失
        之情況十分明顯，由崩塌水土流失現地之嚴重裸露及植生尚未復原之現況，
        再佐以今年該區之降雨量以及鄰近未經擾動區自然植生茂盛之情形，應可判
        定該崩塌及水土流失之現象是在最近幾個月內發生，此有國立屏東科技大學
        八十八年九月二十一日八八屏科大建保字第五一七二號函送之勘驗結果報告
        一份在卷可稽，益難認與被告庚○○之行為有何關連。況上開土地上於八十
        二年間曾供建商堆置廢土，被告丁○○與乙○○在事後簽訂買賣該處山級配
        之合約，復於其後同意被告乙○○將土石買賣權轉寅予被告庚○○（即寶乾
        公司），均僅為清除原堆置於該處之廢土，而非開挖原有山坡地，而上開土
        地發生水土流失現象之原因，係因移除此等廢土所致，均已詳如前述，亦難
        遽認被告庚○○涉有山坡地保育利用條例第三十五條第三項之犯行。
（八）、至檢察官雖以被告辛○○、丑○○、丙○○、戊○○、癸○○、己○○、甲○○、子○○、壬○○均明知該處曾遭警加以取締，是以應對該處係違法濫
        採山坡地土石應知之甚詳，認定被告辛○○、丑○○、丙○○、戊○○、癸○○、己○○、甲○○、子○○、壬○○與被告許榮福有共同之犯意聯絡，
        而應共負山坡地保育利用條例第三十五條第三項之罪責。惟被告辛○○、丑
        ○○、丙○○、戊○○、癸○○、己○○、甲○○、子○○、壬○○等人固
        對上開地點曾遭警取締之事實未予否認，惟均辯稱：當時係許榮福保證是合
        法，且有提示公文，才會去做等語。徵諸本件係坐落高雄縣大樹鄉○○段第
        四五七之九、四五七之二四號山坡地，係屬私人所有土地，於土地上挖取土
        石亦訂有契約書，而同案被告許榮福於原審調查時供稱：「在場被告工人部
        分，都由我僱用，我僱用他們時我有告訴他們說這些都是合法，我有拿合約
        給他們看，當時乙○○、丁○○有向我保證是合法的。」（見原審八十九年
        訴字第二二一號卷第三五二至三五三頁，八十九年十一月七日訊問筆錄）足
        徵被告辛○○、丑○○、丙○○、戊○○、癸○○、己○○、甲○○、子○○、壬○○等人所辯稱係許榮福告知可合法開挖乙節，尚非子虛。再者，本
        件案發地點雖曾遭警取締，然警方在先前取締之時，並未扣押於該處作業之
        機具，亦未要求當時在場作業之人員一同返回警局製作筆錄，則被告辛○○
        、丑○○、丙○○、戊○○、癸○○、己○○、甲○○、子○○、壬○○等
        人縱知悉該處曾遭警取締，然渠等是否必然知悉在該處開挖土石，係在未經
        擬具水土保持計畫送核之情形下，而觸犯山坡地保育利用條例刑罰之規定，
        抑或僅誤認可能在行政程序上有所疏失方遭警方取締，已非無疑；況被告辛○○、丑○○、丙○○、戊○○、癸○○、己○○、甲○○、子○○、壬○○等人僅係受僱於被告許榮福，僱主即同案被告許榮福既明確告知渠等該處
        可合法開挖等語，使被告辛○○、丑○○、丙○○、戊○○、癸○○、己○○、甲○○、子○○、壬○○等人產生誤認，方同意受僱於該處施作，渠等
        縱有過失而未詳予查證在該處開採土石是否確曾經主管機關核准，即受被告
        許榮福僱佣而於該處施作，惟在無積極證據可認被告辛○○、丑○○、丙○○、戊○○、癸○○、己○○、甲○○、子○○、壬○○等人係明知或可得
        而知被告許榮福僱用渠等於該處開挖土石並未依法擬具水土保持計畫之情形
        下，難認被告辛○○、丑○○、丙○○、戊○○、癸○○、己○○、甲○○
        、子○○、壬○○等人有任何違反山坡地保育利用條例罪之直接故意或間接
        故意存在，其等既欠缺主觀之犯罪故意，自難以違反山坡地保育利用條例之
        刑罰相繩。況上開土地上於八十二年間曾供建商堆置廢土，嗣後簽約之目的
        在於移除此等廢土，而上開土地發生水土流失現象之原因，係因移除此等廢
        土所致，均已詳如前述，由此亦難遽認被告辛○○、丑○○、丙○○、戊○○、癸○○、己○○、甲○○、子○○、壬○○等人共同涉有山坡地保育利
        用條例第三十五條第三項之犯行。
（九）、綜上所述，本件檢察官所舉之證據尚不足以證明被告丁○○、乙○○、庚○○、辛○○、丑○○、丙○○、戊○○、癸○○、己○○、甲○○、子○○
        、壬○○等人涉有山坡地保育利用條例第三十五條第三項之犯行。此外，本
        院復查無其他積極證據足認被告丁○○、乙○○、庚○○、辛○○、丑○○
        、丙○○、戊○○、癸○○、己○○、甲○○、子○○、壬○○有公訴人所
        指之犯行存在，既不能證明被告丁○○、乙○○、庚○○、辛○○、丑○○
        、丙○○、戊○○、癸○○、己○○、甲○○、子○○、壬○○犯罪，依刑
        事訴訟法第三百零一條第一項，自均應為其等無罪之諭知。
六、原審經詳查後，認不能證明被告丁○○、乙○○、庚○○、辛○○、丑○○、丙○○、戊○○、癸○○、己○○、甲○○、子○○、壬○○犯罪，依刑事訴訟法
    第三百零一條第一項之規定，諭知被告丁○○、乙○○、庚○○、辛○○、丑○○、丙○○、戊○○、癸○○、己○○、甲○○、子○○、壬○○無罪之判決，
    經核並無違誤。檢察官上訴意旨仍執前詞，指摘原審判決諭知被告等無罪為不當
    ，核無理由，應予駁回。
據上論結，應依刑事訴訟法第三百六十八條，判決如主文。
本案經檢察官沈紹嘉到庭執行職務。
中      華      民      國    九十      年      七      月      十      日
                              臺灣高等法院高雄分院刑事第三庭
                                  審判長法官  莊秋桃
                                        法官  莊崑山
                                        法官  陳中和
右正本證明與原本無異。
檢察官如不服本判決，應於判決送達後十日內向本院提出上訴狀，其未述理由者並
應於提出上訴狀後十日內向本院補提理由書（應附繕本)。
                                      書記官  梁美姿
中      華 民      國    九十      年      七      月      十二    日
                                                                  Ａ


司法院資訊處製作；財團法人民間司法改革基金會備份。
